臺灣板橋地方法院民事判決　　　　　　　96年度小上字第14號
上　訴　人　甲○○（原名江潮旺）
被 上訴 人　乙○○
上列當事人間請求侵權行為損害賠償事件，上訴人對於中華民國
96年1 月12日本院三重簡易庭95年度重小字第4162號第一審判決
提起上訴，本院判決如下：
    主      文
上訴駁回。
第二審訴訟費用新臺幣壹仟伍佰元由上訴人負擔。
    事實及理由
一、本件上訴意旨略以：原審判決以本件為車損事件，上訴人請
    求之停業損失新台幣（下同）16,159元並非車損，故不得請
    求為由，駁回上訴人該部分之請求，但民法第216 條後段（
    按應為216 條第2 項）明文規定「依通常情形，或依已定之
    計劃、設備或其他別情事，可得預期之利益，視為所失利益
    」。同法第216 條第1 項（按應為216 條之1） 亦規定「基
    於同一原因事實受有損害並受有利益者，其請求賠償之金額
    ，應扣除所受之利益」。因此，上訴人主張事故發生期間，
    因被上訴人之完全過失，而損害上訴人期間之得利益（薪資
    損失），亦損失相當之精力與車馬費，應將停業損失16,159
    元判決給付上訴人等語。
二、按對於小額程式之第一審判決之上訴，非以其違背法令為理
    由，不得為之，民事訴訟法第436 條之24第2 項定有明文。
    又依同法第436 條之32第2 項準用同法第468 條、第469 條
    第1 款至第5 款之規定，判決不適用法規或適用不當，為違
    背法令；判決有同法第469 條第1 款至第5 款情形之一者，
    為當然違背法令。是當事人對於小額程序之第一審判決提起
    上訴，如以判決有民事訴訟法第468 條規定不適用法規或適
    用法規不當為理由者，其上訴狀或理由書應有具體之指摘，
    並揭示該法規之條項或其內容。本件上訴意旨業已揭示民法
    第216 條第2 項及第216 條之1 規定內容，並指明依上開規
    定，應准許上訴人關於停止營業損失之請求，顯見上訴人意
    在指摘原判決有不適用民法第216 條後段、第216 條之1 規
    定之情事，其上訴理由，既已具體指摘第一審判決違背法令
    之處，應認為已具備合法要件，合先敘明。
三、查民法第216 條乃係就損害賠償之範圍所為之規定，明訂損
    害賠償之範圍，除法律另有規定或契約另有訂定外，應以填
    補債權人所受損害及所失利益為限。該條第2 項則就第1 項
    所謂「所失利益」究可所指，加以明訂。至於民法第216 條
    之1 則揭示損害賠償亦有損益相抵原則之適用，以踐履損害
    賠償在於填補被害人實際所受損害之目的。因此，民法第21
    6 條第2 項及第216 條之1 規定均在確定損害賠償之範圍，
    至為明確。而損害賠償範圍之確定，以有損害賠償之債成立
    為前題；損害賠償之債之成立，又須具備3 要件即責任原因
    、損害發生及因果關係。原審判決既係以上訴人因系爭車禍
    僅受有機車毀損之損害，上訴人主張耗損15個工作日至各單
    位申請文件及準備開庭資料而生之停業損失，與機車毀損之
    損害間並無當因果關係，不符侵權行為損害賠償請求權要件
    為由，駁回上訴人關於停業損失之請求，自無適用民法第21
    6 條第2 項及第216 條之1 規定，以確定該部分損害賠償範
    圍之必要。
四、綜上所述，原判決並無不適用法規或適用不當之情形，上訴
    人對於原判決之指摘要屬無據。從而，上訴人主張其受有停
    業損失16,159元之損害，依侵權行為法律關係請求被上訴人
    賠償此部分損害，為無理由。原審就此部分為上訴人敗訴之
    判決，於法洵無違誤，上訴意旨指摘原判決不當，求予廢棄
    改判，為無理由。又本件依上訴意旨已足認上訴為無理由，
    爰不經言詞辯論，逕予駁回其上訴，並依民事訴訟法第436
    條之19條第1 項規定，確定第二審訴訟費用1, 500元由上訴
    人負擔。
五、依民事訴訟法第436 條之32第1 項、第2 項、第436 條之29
    條第2 款、第449 條第1 項、第95條、第78條、第436 條之
    19第1 項，判決如主文。
中　　華　　民　　國　　96　　年　　8 　　月　　23　　日
                  民事第二庭    審判長法　官　梁宏哲
                                      法　官　陳麗玲
                                      法　官　程怡怡
以上正本係照原本作成。
本判決不得上訴
中    華    民    國    96    年    8     月    24    日
　　　　　　　　　　　　　          　書記官  華海珍
